【裁判字號】    99,上訴,1319
【裁判日期】    990909
【裁判案由】    妨害性自主
【裁判全文】
臺灣高等法院刑事判決                99年度上訴字第1319號
上  訴  人
即  被  告  甲○○
選任辯護人  林幸慧律師
            徐揆智律師
上列上訴人因妨害性自主案件，不服臺灣新竹地方法院98年度訴
字第319號，中華民國99年2月23日第一審判決（起訴案號：臺灣
新竹地方法院檢察署98年度偵字第4748號），提起上訴，本院判
決如下：
    主  文
上訴駁回。
    事  實                                                                
一、甲○○前於民國96年4月間因公共危險罪，經台灣新竹地方
    法院判處有期徒刑3月，並98年7月7日易科罰金執行完畢（
    不構成累犯）。猶不知悔改，於98年6月4日15時許與友人丁○○、乙○○至丁○○之妻丙○○所投資，由A女（真實姓
    名年籍資料詳卷）擔任服務生之位於新竹市○區○○路2段
    634號之「薇風餐飲小吃店」消費，並在2樓202號包廂喝酒
    唱歌，A女則在包廂內陪同喝酒聊天。甲○○於酒後趁A女出
    包廂上廁所欲返回202號包廂之際，要求A女至205號包廂談
    話（起訴書誤載為206號包廂），遭A女拒絕。甲○○竟基於
    強制性交之犯意，強拉A女進入205號包廂，旋將A女推倒至
    沙發上，1手將A女壓制於沙發，1手強行脫去A女內褲，並強
    吻A女。其間A女雖表示小吃店不做黑的等語，並不斷推開甲○○，欲拉起內褲離開，甲○○仍以生殖器強行插入A女之
    陰道內，而對A女強制性交得逞。事畢甲○○逕自離開，A女
    隨後離開包廂至廁所時，遇見同事廖惠玉並向其哭訴後，由
    其陪同至醫院驗傷，且報警處理，始悉上情。
二、案經A女訴由新竹市警察局報請臺灣新竹地方法院檢察署檢
    察官偵查起訴。
    理  由
壹、程序方面：
    按被告以外之人於審判外之言詞或書面陳述，除法律有規定
    者外，不得作為證據；又被告以外之人於審判外之陳述，雖
    不符合同法第159條之1至第159條之4之規定，但經當事人於
    審判程序同意作為證據，法院審酌該言詞陳述或書面陳述作
    成時之情況，認為適當者，亦得為證據。當事人、代理人或
    辯護人於法院調查證據時，知有第159條第1項不得為證據之
    情形，而未於言詞辯論終結前聲明異議者，視為有前項之同
    意，刑事訴訟法第159條第1項及第159條之5分別定有明文。
    本判決下列其餘引用之證據資料，均經依法踐行調查證據程
    序，當事人於本院言詞辯論終結前亦未聲明異議（被告不爭
    執證人吳宜珊於偵查中證述之證據能力），本院審酌證據資
    料製作時之情況，均無違法不當及證明力明顯過低之瑕疵，
    亦查無依法應排除其證據能力之情形，認以之作為證據應屬
    適當，皆有證據能力。
貳、實體方面：
  一訊據上訴人即被告甲○○矢口否認有何強制性交犯行，辯稱
    ：A女之前即數次在廁所與客人性交易。A女當日在包廂內主
    動對伊示好，並故意伸手撫摸伊大腿，示意可以性交易。伊
    被挑逗後，即約A女到隔壁包廂辦事。A女說：性交易要5千
    元。伊說：改天再付，A女可以找丁○○先代墊。我們是談
    好價錢後，才開始進行性行為。伊與A女在包廂內非常平靜
    ，沒有吵架或打鬥，A女是心甘情願發生性行為。事畢後伊
    找丁○○墊付5千元，因找不到丁○○未借到錢，A女即找丙○○墊付5千元，A女因此誤會伊要白嫖，遂向警方報案云云
    。然查：
    (一)告訴人A女於警詢時指訴：伊於「薇風餐飲」上班，98年6
      月4日下午3時左右，有3位客人到店裡唱歌喝酒。伊去上
      洗手間回來，被告將伊拖行至隔壁205號包廂，把伊推倒
      在沙發。伊一直踢他，伊有跟他講我們這裡沒有做黑的，
      他還是硬扯下伊內褲。伊一直反抗，一直哭並大聲叫，但
      隔壁唱歌很大聲，沒有人來救伊。被告將他的生殖器硬插
      入伊陰道裏，過很久直到他射精為止。他對伊性侵1次，
      是用蠻力，違反伊意願。伊只知道他叫「阿明」，左手臂
      有刺青，伊要對他提出告訴，警察有送伊至國軍新竹醫院
      驗傷及採證等語（見98年度偵字第4748號卷第6頁至第8頁
      背面）；於偵查中證稱：伊上洗手間回包廂，還沒開到門
      ，被告就把伊拖到206號（按：應係指205號）包廂。被告
      把伊摔到沙發上，伊跟他說不要這樣，他說了一句不讓伊
      出去，他沒脫伊上衣，把伊內褲脫掉，就直接來了。伊有
      一直推他，但他力氣很大，又強吻伊，之後他拉下拉鍊直
      接來。他離開伊身體後，就自己跑出去，伊起來找伊的內
      褲，後來遇到「JOJO」（即廖惠玉）、經理「飛飛」（即
      丙○○）及他老公（即丁○○），他們陪伊到警察局報案
      驗傷等語（見上揭偵卷第28頁至第31頁）；於原審審理時
      結證稱：伊本來和被告在202號包廂玩骰子、喝酒，後來
      伊出去上廁所，在202號包廂前被被告拖走，伊有說不要
      。伊被拉進205號包廂後，被告就把伊推倒，壓著伊躺在
      到沙發上，伊有推他，但是他力氣很大。伊有說不要，被
      告還是把伊褲子脫掉，發生性行為後被告就先離開，伊跑
      到包廂外廁所旁遇到同事「JOJO」，因伊在哭，她就帶伊
      去樓上問伊怎麼回事，並叫丙○○、丁○○上樓，後來他
      們就帶伊去醫院等語（見原審卷第62頁背面至第67頁）；
      核與證人丙○○於偵查中證稱：伊是被告朋友，A女是伊
      同事。「小惠」去廁所遇到A女，A女說他被欺負，伊看到
      A女在哭。「小惠」說A女被吃掉了，伊先生有問A女是否
      有性交易的協議，A女說沒有。伊先生有問A女是要賠償，
      還是要提告，A女不曉得要怎麼辦等語（見上揭偵卷第35
      至36頁）；證人丁○○於偵查中證稱：被告是伊朋友，A
      女是伊太太店裏的小姐。A女說她被被告吃掉，伊有問被
      告，A女有無向你要錢，被告說他確定告訴人沒向她要錢
      等語（見上揭偵卷第38頁）相吻合；又告訴人於遭受性侵
      後，外陰部、陰道深部及內褲採集之檢體送驗結果：「被
      害人外陰部棉棒、被害人陰道深部棉棒精子細胞層DNA與
      涉嫌人甲○○DNA-STR型別相同，…被害人內褲精子細胞
      層亦與涉嫌人甲○○DNA-STR型別相符。」等情，有內政
      部警政署刑事警察局於98年8月17日刑醫字第0980080109
      號鑑驗書在卷可憑（見上揭偵卷第44頁），並有現場照片
      在卷可按（見上揭偵卷第8-1頁）。參以，被告於偵查中
      供稱：「（才剛認識，告訴人為何要與你為性行為？）他
      沒向我要錢…」、「（是否承認你違反告訴人意願，與她
      為性行為？）承認。」、「（憑什麼認為告訴人在第一次
      見面時，會想和為性行為？）那時伊問她，她沒說要金錢
      交易。」、「（為何說你錯了）我沒經過她的同意。」、
      「（是否承認用強制的手段對告訴人為性交？）承認。」
      、「（告訴人有無踢你，試著把你推開？）…她有用手推
      我身體。」、「（為何推不開？）那時有弄到她的手，我
      把她的手壓住了。」等語（見上揭偵卷第21頁、第22頁、
      第23頁）；於原審準備程序時供稱：「（對於檢察官起訴
      之事實是否認罪？）有起訴書所載的事實，我有去『薇風
      餐飲小吃店』，我認罪，…就直接用我的性器插入她的性
      器內，那女孩子當時有說不要，…」等語（見原審卷第14
      頁）；於原審審理時供稱：「（到底有無提到要多少錢？
      ）她都沒有提。」、「（你認那裡做錯了？）因為違反被
      害人的意願。」、「（如何違反法？）被害人說不要。」
      等語（見原審卷第62頁、第70頁）。益徵本件與性交易無
      涉，A女指訴被告對其強制性交一情，堪以採信。
    (二)證人丙○○於偵查中雖證稱：我們跑到205包廂偷看、偷
      聽，看是沒看到，只有聽到很小聲的談話聲。A女有說過
      叫被告給她5千元，她讓被告幹1次，伊就罵A女都被欺負
      了，還叫被告來1次，所以當初伊感覺他們沒談過價錢。
      伊事後有聽其他同事說A女和其他客人到廁所性行為，同
      事都在猜是不是被告事後沒給A女錢，所以A女要用提告的
      方式來要求賠償云云（見上揭偵卷第35頁）；另於本院審
      理時證稱：伊有從205包廂圓洞觀看，看不到什麼東西，
      聽不到聲音，就很安靜。A女出包廂後說叫被告給她5千元
      ，她讓被告幹1次時，口氣是開玩笑的，當時A女邊講邊哭
      。伊有聽人家說過A女跟客人在廁所，但伊不知道是不是
      在性交云云（見本院卷第48頁）。又證人丁○○於偵查中
      固證稱：我們跑到205號包廂偷看偷聽，第1次看到他們在
      聊天，聲音很小聲，伊聽到A女說公司規定裏面不能這樣
      ，還聽到褲子不用脫，但伊聽不清楚，所以不太敢說。第
      2次他們在裡面，告訴人躺在下面，被告是站著，但看不
      怎麼清楚。第3次或第4次，看到他們性行為。事後A女說
      他被被告吃掉，要5千元並要伊負責，伊說伊沒錢，不然
      你去報案云云（見上揭偵卷第37至38頁）；另於本院審理
      時證稱：伊從門的圓洞中看到被告與A女身上有穿衣服，
      伊從他們的動作判斷他們在性交。伊沒有聽到吵架或打鬥
      。伊已忘記有無聽到A女說「公司規定裏面不能這樣」、
      「褲子不用脫」。當日被告並未請伊先墊錢，A女亦未要
      求伊墊5千元，伊亦未詢問被告是否答應要給A女5千元云
      云（見本院卷第45頁背面、第46頁）。但查，新竹市警察
      局至前揭小吃店包廂勘查結果：「…三繪製案發之包廂
      205號房之內部陳設圖，205號包廂內並無廁所，包廂可以
      由內上鎖（喇叭鎖）。205號包廂內門上有1個洞孔（圓孔
      直徑5.5公分，圓孔高度147公分），沒有玻璃片。從洞孔
      目視所及範圍，無法看到採集到精液之沙發區域。四205
      號包廂門材質為三合板木門，若現場全無其它聲響時，在
      包廂門外可隱約聽到包廂內談話聲音，但若有其他聲響則
      無法聽到談話聲音…」，有新竹市警察局99年1月5日竹市
      警婦字第0990000364號函所附查證報告、現場圖及現場照
      片12幀在卷可按（見原審卷第24至36頁）。證人丁○○竟
      證稱其有看到被告與A女為性行為，且聽到A女說「褲子不
      用脫」云云，所述顯屬虛偽不實。又證人丙○○並未聽得
      被告與A女之對話內容，且非全程均站在包廂外偷聽，自
      不能執此遽認A女在包廂內全未出聲（或以行動）阻止被
      告對其性侵。又證人丙○○於偵查中雖曾證稱：A女有說
      過叫被告給她5千元，她讓被告幹1次，伊就罵A女都被欺
      負了，還叫被告來1次云云，惟於審理時已補充證稱：A女
      出包廂後說上開話語之口氣是開玩笑的，當時A女邊講邊
      哭等語。另證人丁○○於偵查中固證稱：事後A女說他被
      被告吃掉，要5千元並要伊負責，伊說伊沒錢，不然你去
      報案云云（見上揭偵卷第37至38頁）；惟於本院審理時明
      確證稱：被告並未請伊先墊錢，A女亦未要求伊墊5千元，
      伊亦未詢問被告是否答應要給A女5千元等語。而A女於原
      審審理時堅詞否認事發後曾提到5千元之事（見原審卷第6
      7頁）。則A女曾否告知證人丙○○、丁○○上開話語，已
      非無疑。況單憑上述話語，亦不足以證明被告與A女於性
      交前有談妥性交易之對價5千元。至證人丙○○於偵查中
      雖證稱：伊事後有聽其他同事說A女和其他客人到廁所性
      行為，同事都在猜是不是被告事後沒給A女錢，所以A女要
      用提告的方式來要求賠償云云；惟於本院審理時改稱：伊
      有聽人家說過A女跟客人在廁所，但伊不知道是不是在性
      交云云。是A女先前是否曾與客人為性交易，自有可疑。
      況A女先前縱曾與客人為性交易，與本件亦無必然相關，
      且被告多次自白A女未曾提到錢，自不能憑此遽認被告與A
      女亦屬性交易。至被告雖辯稱：A女當日在包廂內主動對
      伊示好，並故意伸手撫摸伊大腿，挑逗伊云云。惟證人丁○○、丙○○於本院審理時同證稱：並無印象等語（見本
      院卷第45頁背面、第47頁背面）。是證人丙○○、丁○○
      上開證述均不足為有利於被告之認定。
    (三)按刑法上之心神喪失與精神耗弱，應依行為時精神障礙程
      度之強弱而定，如行為時之精神，對於外界事務全然缺乏
      知覺理會及判斷作用，而無自由決定意思之能力者，為心
      神喪失，如此項能力並非完全喪失，僅較普通人之平均程
      度顯然減退者，則為精神耗弱；易言之，刑法上所謂精神
      耗弱，係指行為時之精神，對於外界事物之判斷能力，較
      普通人之平均程度，顯然減退者而言（最高法院26年渝上
      字第237號、48年臺上字第1486號判例意旨參照）。本件
      被告當日可以安全返家，於案發次日警詢筆錄製作時仍記
      得案發過程內容、地點及細節等，對於案發情節記憶清晰
      ，具有現實感及邏輯概念，其於案發當時對於外界事務之
      知覺理會與普通人之平均程度應無不同。參諸證人丁○○
      於偵查中明確證稱：「（被告當時是清醒？）是，他沒有
      醉。」等語（見上揭偵卷第38頁）。足認被告於犯案當時
      ，其知覺、理解及判斷之能力並非較一般人顯然消退，被
      告於犯案時尚未達精神耗弱之程度。
    (四)綜上所述，被告上開所辯，要屬畏罪卸責之詞，均不足採
      。本件事證明確，被告強制性交犯行堪以認定，應依法論
      科。
  二核被告所為，係犯刑法第221條第1項之強制性交罪。又被告
    雖未能始終坦承犯行，惟已與A女成立和解，A女並表示不再
    追究，有審理筆錄、新竹市北區調解委員會98年民調字第15
    4號調解書在卷足憑（見原審卷第63頁背面、第58頁）。被
    告於最後陳述時亦表示其很後悔，以後不會再犯等語，尚知
    悔悟。本件被告僅小學畢業，智識程度不高，因酒後一時失
    慮，未徵得A女同意即對A女性交，情輕法重，其強制性交之
    犯罪情狀尚堪憫恕，認科處法定刑之最低度3年有期徒刑，
    尚嫌過重，爰依刑法第59條之規定，酌減其刑。
  三原審以被告罪證明確，適用刑法第221條第1項、第59條之規
    定，並審酌被告為圖一己性慾之滿足，對A女強制性交得逞
    ，造成A女心理上難以磨滅之陰影，及其智識程度、精神狀
    況、犯罪之動機、目的、手段、已得告訴人寬恕，及犯罪後
    態度等一切情狀，量處有期徒刑1年8月，原審認事用法尚無
    不當（原判決雖誤載被告素行尚佳，犯後坦承犯行云云，惟
    此部分誤載，尚不足以影響判決之本旨，附此敘明），量刑
    亦屬適當。被告猶執前詞否認犯行提起上訴，難認有理由，
    應予駁回。
據上論斷，應依刑事訴訟法第368條，判決如主文。
本案經檢察官劉文水到庭執行職務。
中    華    民    國    99    年    9    月     9     日
            刑事第七庭    審判長法  官  宋明蒼

                                法  官  趙功恆

                                法  官  楊智勝
得上訴

司法院資訊處製作；財團法人民間司法改革基金會備份。
